【裁判字號】    88,易,1407
【裁判日期】    890217
【裁判案由】    贓物
【裁判全文】
臺灣臺中地方法院刑事判決                        八十八年度易字第一四七號
    公  訴  人  臺灣台中地方法院檢察署檢察官
    被      告  乙○○
右列被告因贓物案件，經檢察官聲請以簡易判決處刑（八十七年度偵續字第二八０號
），本院認為不宜，改依通常程序審理，判決如左：
    主  文
乙○○無罪。
    理  由
一、公訴意旨略以：被告乙○○之女黃心宜與甲○○原係男女朋友關係，被告於八十
    七年二月底、三月初某日，明知其取得之上海商業儲蓄銀行新莊分行第二二九三
    ─七帳號、林俊諺支票存款帳戶、支票號碼第0000000號、票載發票日八
    十七年二月二十八日、面額新臺幣（下同）一萬七千一百一十元及臺灣省合作金
    庫中興支庫第二九九三─一帳號、張蘭妹支票存款帳戶、支票號碼第00000
    00號、票載發票日八十七年三月五日、面額三萬六千八百元之支票二紙，係來
    源不明之贓物（甲○○於八十七年二月二十四日下午三時許，在臺中市○○○路
    五四八號一樓其與王見益合夥經營之東方地毯店發現失竊），竟仍予以收受。並
    於同年三月五日，存入其郵局台中第三十五支局提出交換，嗣因支票已由甲○○
    掛失止付，遭退票後，始被查獲上情，因認被告乙○○涉有刑法第三百四十九條
    第一項之收受贓物罪嫌。
二、按犯罪事實應依證據認定之，無證據不得推定其犯罪事實，又不能證明被告犯罪
    者，應諭知無罪之判決，刑事訴訟法第一百五十四條、第三百零一條第一項定有
    明文。次按事實審法院對於證據之取捨，依法雖有自由判斷之權，然積極證據不
    足證明犯罪事實時，被告之抗辯或反證縱屬虛偽，仍不能以此資為積極證據應予
    採信之理由；且認定不利被告之事實，須依積極證據，苟積極證據不足為不利於
    被告事實之認定時，即應為有利於被告之認定，亦有最高法院三十年上字第四八
    二號、八一六號判例可資參照。
三、公訴人推定被告乙○○涉有刑法收受贓物之罪嫌，無非係以：(1)前開支票確定係
    告訴人甲○○與王見益合夥經營之地毯店，於八十七年二月二十四日下午三時許
    發現失竊之事實，業據吳、王二人供述明確；(2)再被告乙○○所辯取得上開支票
    二紙之時，告訴人甲○○與王見益合夥經營之地毯店並無週轉不靈之情事，資金
    往來仍屬正常，其使用之泛亞銀行太平分行第○一二─○○四─一四四六四─八
    帳號王見益存款帳戶，在八十七年一、二月間，存款額在一、二十萬元，有泛亞
    銀行太平分行八十八年一月十一日函附帳戶交易明細在卷可稽，是斯時告訴人甲
    ○○與王見益合夥經營之地毯店，並無任何急需資金，而有使用支票調取現金之
    必要，被告乙○○所辯顯無足取；(3)又被告乙○○所辯曾至告訴人甲○○經營之
    地毯店購買地毯一節，非但為告訴人甲○○所否認，且其所辯購買茶几下小地毯
    之價格達四千多元，其價錢遠逾一般行情，而其前後所辯前往次數不一，亦與證
    人黃心宜證述不符，所辯核屬卸責之詞，不足採信；(4)被告乙○○取得上開支票
    ，並未有何正常之交易往來，在客觀上已足彰顯知係贓物而收受等為憑。訊據被
    告乙○○仍堅決否認有何收受贓物之犯行，辯稱該二紙支票確係甲○○於八十七
    年二月間某日持往其住處調現而取得等語。經查：
    (一)依告訴人甲○○與王見益所供，其等於八十七年二月二十四日下午三時許，在
      臺中市○○○路五四八號一樓合夥經營之東方地毯店，遺失該二紙支票，雖互
      核相符，堪信為真；且縱認甲○○另稱被告之女黃心宜於八十七年二月二十三
      日凌晨三時起至同日十八時許，在其上開地毯店內之語屬實（見八十七年度偵
      字第八六六０號第七頁背面），但黃心宜堅辭否認竊取該二紙支票，再遍觀卷
      證，亦無從確定支票究係遺失，或為人所竊。
    (二)被告固於同年三月五日，將該二紙支票存入其郵局台中第三十五支局提出交換
      ，且所供不可採信，有如公訴人前開所言，惟亦無法查悉被告取得票據之來源
      ，則如何斷言被告明知該二紙支票為贓物，予以收受？被告所辯雖不足採信，
      但本件並無積極之證據，可資推斷被告明知該二紙支票為贓物，而自他人收受
      。且衡諸常情，被告可能係拾獲該二紙支票；亦可能從他人收受，但至案發後
      始知屬於贓物，是不論被告欲隱匿何事，尚難以其所辯不可採信，即遽斷其有
      收受贓物之犯行。
四、綜合前述，本件並無積極適合之證據足證被告確有收受贓物之犯行，本院亦查無
    此等證據，爰依前開說明，諭知被告無罪之判決，庶免冤抑。
據上論斷，應依刑事訴訟法第四百五十二條、第三百零一條第一項，判決如主文。
中      華      民      國      八十九      年      二    月    十六    日
                                        法  官  莊 深 淵
右正本證明與原本無異。
如不服本判決，應於送達後十日內向本院提出上訴狀（須附繕本），上訴於台灣高等
法院台中分院。
                                        書記官
中      華      民      國    八十九      年      二    月    十六    日


司法院資訊處製作；財團法人民間司法改革基金會備份。
